臺灣板橋地方法院刑事判決　　　　　　　 94年度訴字第260號
公　訴　人　臺灣板橋地方法院檢察署檢察官
被　　　告　乙○○
選任辯護人　甲○○律師
上列被告因偽造有價證券等案件，經檢察官提起公訴（九十四年
度偵緝字第一四五號）及移送併案審判（九十四年度偵緝字第一
四四號），本院判決如下：
    主  文
乙○○連續意圖供行使之用，而偽造有價證券，處有期徒刑參年
貳月。如附表所示偽造之支票參紙均沒收之。
    事  實
一、乙○○前因違反臺灣地區與大陸地區人民關係條例案件，經
    臺灣士林地方法院以八十二年度易字第二○四五號判處有期
    徒刑二月，緩刑二年確定，緩刑期滿未經撤銷；復因違反社
    會秩序維護法，經本院以八十八年度板秩字第六五號裁處新
    臺幣一萬元之罰金（以上均不構成累犯）。乙○○與丙○○
    係分居之夫妻，其於民國九十二年三月十六日零時許，在丙
    ○○所開設位於臺北縣永和市○○路一六四號之便利商店內
    ，意圖為自己不法之所有，趁機竊取丙○○所有之空白支票
    乙本（確實張數不詳，發票人為臺北國際商業銀行永和分行
    ，帳號為一三○四七─二─○○號）及丙○○之印章乙枚、
    國民身分證、戶口名簿、空白統一發票與現金新臺幣（下同
    ）四百元等物，經丙○○於同日上午九時許發覺報警處理後
    ，乙○○始將部分支票返還（竊盜部分業據丙○○於本院審
    理中撤回告訴，詳后述），惟其中支票號碼為第ＱＧ000
    0000號至第ＱＧ0000000號之空白支票七紙並未
    返還。乙○○於竊得上開支票後，基於供行使之用而偽造有
    價證券之概括犯意，於九十二年三月十七日至九十二年九月
    二十四日之期間內，均在其當時位於臺北縣永和市○○路三
    七六號四樓之租住處，先後三次於所竊得如附表所示之空白
    支票三紙上填載發票日與金額，並盜用所竊得丙○○之印章
    加蓋其上發票人欄後，偽造該等支票。並於偽造各該支票後
    ，於前述期間內之不詳時間，在臺北縣永和市○○路二八四
    巷十一號一樓，先後二次將所偽造如附表編號一、二之支票
    二紙交付予張吉雄向其調借現款，張吉雄不疑有他而將扣除
    利息後之款項交付之；復於前述期間內之不詳時間同在上址
    ，將如附表編號三偽造之支票乙紙借予張吉雄使用。陳吉雄
    於取得支票後，將附表編號一、二之支票交予友人廖麗蘭存
    入陽信商業銀行新莊分行之帳戶內，附表編號三之支票則於
    九十二年九月二十四日持向林永潔調借現款，嗣如附表編號
    二所示之支票因存款不足遭退票，附表編號三之支票亦因陳
    永嘉掛失止付而退票，經臺灣票據交換所函請警察機關偵查
    後，始循線查獲乙○○。
二、案經被害人丙○○訴由臺北縣政府警察局永和分局報告臺灣
    板橋地方法院檢察署檢察官偵查起訴及移送併案審判。
    理  由
一、犯罪事實之認定：
  (一)被告乙○○未經告訴人丙○○明示同意自行取用上開空白支
    票等物，嗣並簽發如附表所示支票並行使之犯罪事實，業據
    其自白不諱，核與告訴人丙○○指訴之被害情節合致，復與
    證人張吉雄、林永潔於警詢中所述取得如附表所示偽造支票
    與提示情形亦相為吻合，堪信被告上開自白應與事實相符。
    此外，復有臺北縣政府警察局受理各類案件紀錄簿乙紙、如
    附表所示偽造之支票三紙與退票理由單二紙、票據掛失止付
    通知書乙紙、遺失票據申報書乙紙、掛失止付票據提示人資
    料查報表乙紙（以上均影本）等在卷可資佐證。
  (二)被告於審理時雖尚辯稱其以往與告訴人因開設雜貨店及便利
    商店之故，為生意週轉之需二人向有互開支票之情形，又告
    訴人於九十二年三月十七日知悉被告取走支票後，並未立時
    要求返還，至九十二年十二月四日始正式報案，且其中如附
    表編號二之支票經持票人於九十二年十一月二十日提示遭退
    票後，因告訴人得知該筆款項被告係用為正途，乃自願支付
    該筆票款，經持票人再於一個月後即九十二年十二月二十三
    日提示並獲兌付，凡此均足見告訴人平日即有默示授權簽發
    其名義支票之情形，僅因二人感情生變始否認此項授權並提
    出告訴云云。惟查：被告與告訴人原共同於臺北縣永和市○
    ○路一六四號開設雜貨店，當時就雜貨店貨款之支付事項，
    告訴人確有授權被告簽發其名義支票之情形，惟於九十一年
    七、八月時該店面分隔為二部分，一部分由告訴人單獨經營
    便利商店，另一部分由被告自行擺設小吃攤，告訴人於開設
    便利商店後，除前半年左右因原先雜貨店應付款項未清，仍
    有授權被告簽發上開帳戶支票支付貨款外，其後則未再有授
    權被告開立其名義支票等情，業據告訴人於本院審理中證述
    明確，是被告辯稱本件係經授權而開立告訴人名義支票云云
    ，已難遽信屬實。又告訴人於九十二年農曆一月八日（即國
    曆二月八日）與被告發生爭吵，數日後告訴人即自二人原先
    同居位於臺北縣永和市○○路一一三巷某處之房屋遷出，而
    本件支票與印章原均置放於二人同居之上址，於開店後半年
    告訴人即改存放於上開便利商店之保險櫃內，該保險櫃之密
    碼亦僅有其一人知悉，於遭竊前因支付保險費之需而取出後
    暫放於店內倉庫之抽屜中，翌日發現遭竊乃電話報警等情，
    亦為告訴人在本院審理中指證綦詳，是由告訴人與被告分居
    ，及本件支票與印章易地保存並以只有告訴人知悉密碼之保
    險櫃保管等情形觀之，尤足見告訴人有排除被告得任為取用
    及簽發該等支票之意思。另告訴人發現遭竊後確於九十二年
    三月十八日立即報警，然因當時被告表示會將取走之物品返
    還，告訴人亦顧及子女感受，遂未堅持繼續告訴，直至其後
    遭竊之支票開始退票，並有執票人上門索討，為保護自己權
    益方至警局製作筆錄，此同經告訴人於審理中證陳甚明，核
    與證人即當時受理員警鄭淵鴻於偵查中證述告訴人報案間與
    過程相為合致（參九十三年度偵緝字第一五一六號偵查卷第
    三十頁），足證被告當時確係違反告訴人之意思而竊取本件
    支票等物並擅自簽發無訛。而如附表編號二之支票於退票後
    ，經告訴人同意付款而由執票人再次提示並獲兌現乙節，固
    為屬實，此並有不足退票重提付訖支票存款帳註記申請單影
    本乙紙在卷可證，然告訴人證稱係因嗣後得知被告使用該紙
    支票所得款項係用以支付其母喪葬費用，因而同意再次提示
    兌現等語，是以上開重新提示兌現之情形，充其量僅能認定
    被告事後已獲告訴人之囿恕，而尚不足為被告於簽發支票並
    行使之前已獲授權之證明。此外，復無其他證據可認告訴人
    確有授權被告自行簽發如附表所示支票之默示同意，是以被
    告此部分所為置辯，諒屬事後圖卸之詞，委無足採。
  (三)綜上所述，本件事證已臻明確，被告如事實欄所載之犯行堪
    為認定，應予依法論科。
二、論罪科刑之法律適用：
  (一)按支票依票據法之規定具金錢價值，並有流通性，自屬有價
    證券之一種。核被告乙○○所為，係犯刑法刑法第二百零一
    條第一項之偽造有價證券罪。其盜用告訴人之印章於各該支
    票上，核屬上開偽造有價證券之部分行為，不另論罪。又被
    告偽造有價證券後持以行使，行使之低度行為為偽造之高度
    行為所吸收，亦不另論罪，應論以偽造有價價證券罪為已足
    。再者行使偽造有價證券之犯罪原即包含詐欺之性質，是被
    告行使偽造之支票向張吉雄取得借款之部分，不另論其詐欺
    取財罪名（最高法院三十一年度臺上字第二六七三號判參照
    ）。其先後三次偽造有價證券之犯行，均係於行竊得告訴人
    之空白支票後賡續為之，且時間緊接，方法相同，觸犯構成
    要件相同之罪，顯係基於概括犯意而為之，乃連續犯，應依
    刑法第五十六條之規定論以一罪，並加重其刑。公訴人起訴
    意旨雖未敘及被告偽造如附表編號三支票之部分，惟此與經
    起訴並論科之被告偽造如附表編號一、二支票之部分，既有
    連續犯之裁判上一罪關係，自仍為起訴效力所及，本院依法
    應併為審判。
  (二)爰審酌被告有如事實欄所載之違法紀錄（參卷附臺灣高等法
    院被告前案紀錄表），雖不構成累犯，然已足見其素行不佳
    ，教育程度為國民中學畢業，智識程度尚非淺薄，並其犯罪
    之動機、目的、手段、所生危害、告訴人已表明不欲追究及
    其犯罪後態度等一切情狀，量處如主文所示之刑，以資懲儆
    。
  (三)被告所偽造如附表所示偽造之支票三紙，應依刑法第二百零
    五條之規定併為沒收之諭知。
三、不另為不受理諭知之部分：公訴人起訴意旨尚以被告於九十
    二年三月十六日零時許，趁機竊取告訴人丙○○所有之上開
    空白支票乙本及丙○○之印章乙枚、國民身分證、戶口名簿
    、空白統一發票與現金四百元等情，認此部分另涉犯刑法第
    三百二十條第一項之竊盜罪嫌。惟按告訴乃論之罪，其告訴
    經撤回者，應諭知不受理之判決，刑事訴訟法第三百零三條
    第三款定有明文；再按於配偶之間犯刑法第三百二十條之竊
    盜罪者，須告訴乃論，同法第三百二十四條第二項亦規定甚
    明。本件被告與告訴人係於七十二年五月八日結婚，九十三
    年八月二日離婚，此有卷附戶籍謄本乙份可據，是以其二人
    於九十二年三月十六日之時仍為配偶。則公訴人認被告上開
    竊盜犯嫌係觸犯刑法第三百二十條第一項之罪，依前開法律
    規定，須告訴乃論。茲據告訴人於九十四年五月十二日具狀
    撤回告訴，揆諸前揭規定，此部分原應為不受理判決之諭知
    ，惟公訴人起訴意旨認此部分與前開偽造有價證券部分具牽
    連犯之裁判上一罪關係，爰不另為不受理之諭知，併此說明
    。
據上論斷，應依刑事訴訟法第二百九十九條第一項前段、第三百
零條第三款，刑法第五十六條、第二百零一條第一項、第二百零
五條，罰金罰鍰提高標準條例第一條前段，判決如主文。
本案經檢察官許智評到庭執行職務。
中　　華　　民　　國　　94　　年　　7 　　月　　29　　日
                  刑事第十三庭  審判長法　官  侯  志  融
                                      法  官  張  宏  節
                                      法  官  楊  博  欽
以上正本證明與原本無異
如不服本判決應於送達後十日內向本院提出上訴狀
                                      書記官　曾  美  滋
中　　華　　民　　國　　94　　年　　7 　　月　　29　　日
附錄本案論罪科刑法條全文：
中華民國刑法第二百零一條
  意圖供行使之用，而偽造、變造公債票、公司股票或其他有價
  證券者，處三年以上十年以下有期徒刑，得併科三千元以下罰
  金。
  行使偽造、變造之公債票、公司股票或其他有價證券，或意圖
  供行使之用，而收集或交付於人者，處一年以上七年以下有期
  徒刑，得併科三千元以下罰金。
附表：
┌──┬─────────┬──────────┬─────┐
│編號│支   票   號   碼 │發      票      日  │金      額│
├──┼─────────┼──────────┼─────┤
│ 一 │ＱＧ0000000│九十三年一月三日    │二十萬元  │
├──┼─────────┼──────────┼─────┤
│ 二 │ＱＧ0000000│九十二年十一月二十日│十萬六千元│
├──┼─────────┼──────────┼─────┤
│ 三 │ＱＧ0000000│九十二年十二月八日  │二十六萬元│
└──┴─────────┴──────────┴─────┘
